臺灣士林地方法院民事裁定
111年度司繼字第753號
聲  請  人  呂浩瑋律師(即被繼承人張明發之遺產管理人)

上列聲請人因擔任被繼承人張明發之遺產管理人，聲請酌定報酬
，本院裁定如下：
    主  文
聲請人擔任被繼承人張明發遺產管理人確定墊付之遺產管理費用
為新臺幣參仟壹佰捌拾壹元。
聲請人其餘聲請駁回。
聲請程序費用新臺幣壹仟元由被繼承人張明發之遺產負擔。
    理  由
一、聲請意旨略以：聲請人前經本院以105年度司繼字第90號裁
    定選任為被繼承人張明發之遺產管理人，前因被繼承人所有
    之新北市三芝區錫板段海尾小段173、174、184、170、170
    之1、172、176地號土地經本院強制執行拍定，為參與分配
    ，聲請人乃就當時已完成之管理行為及墊付費用向本院聲請
    酌定報酬及確定墊付之遺產管理費用，經本院以108年度司
    繼字第858、950號裁定核定在案。嗣後聲請人於民國109年6
    月24日收受本院109年度重訴字第104號請求分割共有物事件
    通知函文，始知悉被繼承人所有之新北市○○區○○段00000000
    0000000地號土地，經共有人提起分割共有物訴訟，聲請人
    參與該案訴訟，並於訴訟終結後，辦理土地農用證明以免徵
    土地增值稅，復開立帳戶、依該案判決收受分割後找補之金
    額、通知債權人聲請強制執行、參與強制執行程序，並因此
    支出遺產管理費用共計3,130元，爰聲請就上開管理行為酌
    定報酬，並確定墊付之費用等語。
二、按遺產管理人得請求報酬，其數額由法院按其與被繼承人之
    關係、管理事務之繁簡及其他情形，就遺產酌定之，必要時
    ，得命聲請人先為墊付，民法第1183條有明文規定。又法院
    得依財產管理人之聲請，按財產管理人與失蹤人之關係、管
    理事務之繁簡及其他情形，就失蹤人之財產，酌給相當報酬
    ，上開家事事件法第153條有關失蹤人財產管理人之報酬，
    依同法第141條之規定，於遺產管理人亦有適用。
三、經查：
　㈠聲請人上開主張固據提出本院105年度司繼字第90號民事裁定
    及確定證明書、本院執行命令、聲請人民國108年5月21日及
    同年6月6日聲請酌定報酬書狀、本院108年度司繼字第858、
    950號民事裁定、本院民事庭109年6年20日士院擎民團109年
    度重訴字第104號函文、109年度重訴字第104號民事判決、
    存摺封面、開戶申請書、農業用地作農業使用證明書、通知
    債權人聲請強制執行之函文、臺灣桃園地方法院執行命令等
    件為證，並經本院依職權調取108年度司繼字第858、950號
    酌定遺產管理人報酬卷宗及109年度重訴字第104號分割共有
    物事件卷宗核閱無誤，堪信為真實。
　㈡惟查，聲請人前已聲請本院核定其管理報酬，經本院以108年
    度司繼字第858、950號裁定酌定為新臺幣(下同)45,000元，
    而本院於程序中曾通知聲請人陳報被繼承人之遺產後續尚有
    何待處理事項，並於裁定中載明係審酌聲請人自就任遺產管
    理人後，其所進行之職務內容，及本件被繼承人之遺產價值
    、聲請人後續擔任遺產管理所需時間之久暫、勞力耗費程度
    、嗣後尚有遺產移交等事務須待完成等情，此業經本院依職
    權調取上開案件卷宗核閱屬實，故本院前已就聲請人擔任遺
    產管理人已完成及未完成之管理事務，為全體、一次性核給
    報酬。而本件聲請人並無因情事變更而有增加無法預期之遺
    產管理人之工作，且本院衡酌上開一切情狀，認聲請人所為
    後續之分割共有物事件訴訟行為、參與強制執行扣押存款(
    土地分割補償金)行為，無何特別繁雜之事項，亦非當時所
    無從預料，應已為本院前案核定遺產管理人報酬數額所涵蓋
    。是聲請人再為本件聲請，顯係重複向本院聲請核定遺產管
    理人之報酬，其聲請於法不合，應予駁回。
　㈢又遺產管理人管理被繼承人之遺產，係屬於委任契約之法律
    關係。依民法第548條規定，受任人應受報酬者，除契約另
    有訂定外，非於委任關係終止及為明確報告顛末後，不得請
    求給付；依上開規定，若遺產管理人受委任之事務尚未處理
    完畢前，依委任報酬後付之原則，尚不得請求報酬。是縱認
    本件分割共有物訴訟，係因情事變更，非當時所得預料，亦
    或有何特別繁雜之事項，因本件遺產管理事務尚未終結，現
    亦無為強制執行參與分配等例外情事，聲請人聲請酌定報酬
    ，於法亦有未合，併此敘明。
  ㈣另聲請人主張因管理被繼承人遺產所墊付之費用合計為3,130
    元，業據其提出相關單據為證，惟依聲請人提出之單據，金
    額共計應為3,181元，爰裁定如主文第1項所示。
四、爰裁定如主文。
五、如不服本裁定，應於裁定送達後10日內，以書狀向本院提出
    抗告狀，並繳納抗告費新臺幣1,000 元。
中　　華　　民　　國　　111 　年　　8 　　月　  25 　 日
                  
　　　　　　　　　家事庭司法事務官